---
title: "Regressão Linear Simples e Polinomial com Validação Cruzada"
output:
  html_document:
    toc: true
    toc_depth: 2
    number_sections: true
---

```{r setup, include=FALSE}
knitr::opts_chunk$set(echo = TRUE)
library(caret)
library(ggplot2)
```

## 1. Carregamento dos dados e bibliotecas

```{r}
data(mtcars)
head(mtcars)
```

## 2. Controle da Validação Cruzada (k-fold)

```{r}
set.seed(10)

particao <- createDataPartition(mtcars$mpg, p = 0.7, list = FALSE)
treino <- mtcars[particao, ] # não precisa usar no método cv
teste  <- mtcars[-particao, ]

controle_cv <- trainControl(method = "cv", number = 5)
```

## 3. Modelo Linear Simples

```{r}
modelo_linear <- train(
  mpg ~ wt,
  data = mtcars,
  method = "lm",
  trControl = controle_cv
)
modelo_linear

```

Calcula as métricas de desempenho no teste

```{r}
pred_teste_linar <- predict(modelo_linear, newdata = teste)
resultados.modelo.linear <- postResample(pred_teste_linar, teste$mpg)
resultados.modelo.linear
```

## 4. Modelo Polinomial (grau 2)

```{r}
modelo_polinomial <- train(
  mpg ~ wt + I(wt^2),
  data = mtcars,
  method = "lm",
  trControl = controle_cv
)
modelo_polinomial


```

Calcula as métricas de desempenho no teste

```{r}
pred_teste_poly <- predict(modelo_polinomial, newdata = teste)
resultados.modelo.poly <- postResample(pred_teste_poly, teste$mpg)
resultados.modelo.poly
```

## 5. Comparação entre Modelos

```{r}
data.frame(
  Modelo = c("Linear", "Polinomial"),
  RMSE = c(resultados.modelo.linear["RMSE"], resultados.modelo.poly["RMSE"]),
  Rsquared = c(resultados.modelo.linear["Rsquared"], resultados.modelo.poly["Rsquared"]),
  MAE = c(resultados.modelo.linear["MAE"], resultados.modelo.poly["MAE"])
)
```

## 6. Gráficos de Resíduos

```{r}
par(mfrow = c(2, 2))
plot(modelo_linear$finalModel)
```

```{r}
par(mfrow = c(2, 2))
plot(modelo_polinomial$finalModel)
```

## 7. Conclusão

-   O modelo polinomial pode melhorar o ajuste, especialmente se os resíduos do modelo linear apresentarem padrão.
-   A validação cruzada permite comparar os modelos com mais robustez, mesmo com uma **amostra pequena**.
