---
title: |
  <center> Universidade Federal do Amazonas </center>
  <center> Departamento de Estatística </center>
  
subtitle: |  
  <center> Curso: Introdução à Ciência de Dados </center>
  <center> Professor: Leonardo Nascimento </center>
  <center> 19/12/2023
  <center> Versão 1.1 </center>
output: 
  html_vignette:
    toc: true
    toc_depth: 3
    number_sections: true

vignette: >
  %\VignetteIndexEntry{}
  %\VignetteEngine{knitr::rmarkdown}
  %\VignetteEncoding{UTF-8}
---

<!-- ```{r, echo=FALSE} -->

<!-- htmltools::img(src = knitr::image_uri("C:/Users/Leonardo_Nascimento/Documents/GitHub/Introducao_Ciencias_de_Dados/Cadernos/Figuras/DE.jpg"), -->

<!--                alt = 'logo', -->

<!--                 width = 180, height = 180, -->

<!--                style = 'position:absolute; top:10px; right:400px; padding:10px;') -->

<!-- ``` -->

<!-- ```{r, echo=FALSE} -->

<!-- htmltools::img(src = knitr::image_uri("C:/Users/Leonardo_Nascimento/Documents/GitHub/Introducao_Ciencias_de_Dados/Cadernos/Figuras/ufam.png"), -->

<!--                alt = 'logo', -->

<!--                width = 180, height = 180, -->

<!--                style = 'position:absolute; top:10px; left:400px; padding:10px; "margin: -100px;') -->

<!-- ``` -->

<!-- ```{css, echo=FALSE} -->
<!-- .watch-out { -->
<!--   border: 3px solid gray; -->
<!--   font-weight: bold; -->
<!-- } -->

<!-- ``` -->

<!-- ```{r setup, include = FALSE} -->
<!-- knitr::opts_chunk$set( -->
<!--   collapse = TRUE, -->
<!--   comment  = "#>", -->
<!--   class.source = "watch-out", -->
<!--   fig.height = 3,  -->
<!--   fig.width = 3,  -->
<!--   fig.align = "center" -->
<!-- ) -->
<!-- ``` -->

# Funções

-   Continuação da [Aula_14/12/2023](https://rpubs.com/leonardobfn/Aula_14-12-2023)

## `…` dot,dot,dot

-   Na definição de uma função, você pode usar três pontos (**`...`**) para indicar que a função aceita argumentos adicionais.
-   Esses argumentos adicionais não precisam ser explicitamente listados na definição da função
-   Esses argumentos adicionais geralmente são passados para outras funções dentro do corpo da função.
-   No exemplo abaixo, **`...`** permite a passagem de argumentos adicionais, como **`na.rm`** para remover valores ausentes ao calcular a média.

```{r}
media_ponderada <- function(valores,pesos,...) {
  # Calcula a média ponderada
  resultado <- sum(valores * pesos,...) / sum(pesos,...)
  return(resultado)
}
media_ponderada(c(1,2,NA),c(1,2,3))
media_ponderada(c(1,2,NA),c(1,2,3),na.rm=T)
```

## on.exit

-   A função **`on.exit`** é usada para especificar código que deve ser executado quando a execução de uma função é concluída

-   Frequentemente usada para garantir que determinadas ações sejam realizadas antes que a função termine, independentemente de como ele termina

-   No exemplo a seguir vamos trocar de diretório

```{r eval=F}
names_wd_atual <- "~/GitHub/Introducao_Ciencias_de_Dados/" # diretório atual
wd_atual <- setwd(names_wd_atual)
geracao_normal <- function(n,...){

  x = rnorm(n,...)
  new_wd <- paste0(wd_atual,"/dados/new_wd.txt") # trocando diretório
  write.table(x,new_wd)
  on.exit({
    setwd(wd_atual) # voltando para o diretório atual
  })
}
geracao_normal(100)
getwd()
```

-   Irei salvar uma figura no diretório: `"~/GitHub/Introducao_Ciencias_de_Dados/Cadernos/Figuras/figura_exemplo_on_exit.jpg"`

-   Depois irei voltar para o diretório `"~/GitHub/Introducao_Ciencias_de_Dados"`

```{r eval = F}
names_wd_atual <- "~/GitHub/Introducao_Ciencias_de_Dados/" # diretório atual
wd_atual <- setwd(names_wd_atual)

criar_grafico <- function() {
  x11() # abrindo nova janela para a figura
  new_wd <- paste0(wd_atual,"/Cadernos/Figuras/figura_exemplo_on_exit.jpg")
  jpeg(new_wd) # salvando figura no novo diretório
  plot(1:10, main = "Meu Gráfico", ylab = "Valores")
  # Configura on.exit para fechar o dispositivo gráfico ao sair
  on.exit({
    dev.off()
    cat("Fechando o dispositivo gráfico\n")
    setwd(wd_atual) # voltando para o diretório atual
    cat("voltando para o diretório atual\n")
  }, add = TRUE)
}

# Chama a função
criar_grafico()

```

## Formas de Funções

-   Embora tudo o que acontece em R seja resultado de uma função, nem todos as funções são formuladas da mesma forma.

-   Existem quatro formas de funções:

    -   Prefix Functions

    -   Infix Functions

    -   Replacement Functions

    -   Special functios

### Prefix Functions

-   São as funções padrão ou regulares, identificadas por um nome seguido de argumentos entre parênteses.

```{r}
media_ponderada <- function(x,peso=c(1,1,1),...)return(sum(peso*x,...)/sum(peso,...))
media_ponderada(c(1,2,3)) # o nome da função vem antes de seus argumento
```

### Infix Functions

-   O nome da função fica entre seus argumentos

-   As formas infixas são usadas para muitos operadores matemáticos e para funções definidas pelo usuário que começam e terminam com `%`

```{r eval=FALSE}
2-3 ; 2+3 ; 2*3; 2/3 # os operadores estão entre dois argumentos
```

```{r}
x <- c(1,2,3,4,5)
6 %in% x # o número 6 pertence ao conjuto x?
x <- c(1,2,3,4,5)
2 %in% x # o número 2 pertence ao conjuto x?
```

```{r}
mat1 = matrix(c(1,2,3,4),2,2)
mat2 = matrix(c(1,2,3,4),2,2)
mat1 %*% mat2 # multiplicação de matriz
```

-   Definindo nova função infix

```{r}
`%+%` <- function(a, b) paste(a, b,sep="-")
"new " %+% "string"
```

-   A biblioteca `magrittr` adiciona o operador **pipe**, que permite usar a saída de uma função como entrada de outra função

```{r}
require(magrittr) # pacote para usar %>%
x <- c(1,2,3,4)
desvio_padrao = sqrt( var(x) )
desvio_padrao = var(x) %>% sqrt()
desvio_padrao = var(x) |> sqrt()
```

-   Os colchetes transformam o pipe no que é quase uma função anônima

```{r}
1:5 %>% {(. + 1) / 2} # 1:5 são utilizados no lugar do ponto
```

-   Para mais exemplos, vê [[Advanced R]{.underline}](https://adv-r.hadley.nz/functions.html#function-forms)

### Replacement Functions

-   Estas funções são frequentemente usadas para atribuir valores a variáveis ou modificar objetos existentes.

```{r eval=F}
'function_name<-' <- function(x, additional arguments, value) 
{ 
function body 
} 
```

-   Nomear elementos do vetor com a função `names`

```{r}
x = c(1,2,3,4)
names(x) <- paste0("n",1:length(x))
x
```

-   Mudar o segundo elemento do vetor

```{r}
"replace_second<-" = function(x,value){
  x[2] <- value
  x
}
x = c(1,2,3,4)
replace_second(x) <- 0L
x
```

```{r}
'modify<-' <- function(x, position, value) {
  x[position] <- value
  x
}
x = 1:5
modify(x, 1) <- 2 # value=2
x
```

### Special Functions

-   Funções especiais muitas vezes desempenham papéis específicos, como manipulação condicional, filtragem de dados e manipulação de strings.

-   Ferramentas de controle de fluxo

    -   `if (cond) true` (`` `if`(cond, true) ``)

    -   `if (cond) true else false` (`` `if`(cond, true, false) ``)

    -   `for(var in seq) action` (`` `for`(var, seq, action) ``)

    -   `while(cond) action` (`` `while`(cond, action) ``)

    -   `repeat expr` (`` `repeat`(expr) ``)

    -   `next` (`` `next`() ``)

    -   `break` (`` `break`() ``)

-   Para mais detalhes [Advanced R](https://adv-r.hadley.nz/functions.html#special-forms)

# Condições

-   O sistema de **condições** fornece um conjunto de ferramentas que permitem ao autor de uma função indicar que algo incomum está acontecendo

-   O autor da função **sinaliza** condições com funções como [`stop()`](https://rdrr.io/r/base/stop.html) (para erros), [`warning()`](https://rdrr.io/r/base/warning.html) ( para avisos) e [`message()`](https://rdrr.io/r/base/message.html) (para mensagens)

-   Compreender o sistema de condições é importante porque muitas vezes você precisará desempenhar as duas funções: sinalizar as condições das funções que você cria e lidar com as condições sinalizadas pelas funções que você chama.

## Erro (Stop Condition):

-   A função **`stop()`** é usada para sinalizar um erro. Quando um erro é sinalizado, a execução do código é interrompida e uma mensagem de erro é exibida.

```{r}
calcular_media <- function(x) {
  if (length(x) == 0) {
    stop("Erro: O vetor está vazio.")
  }
  if (is.numeric(x) == F) {
    stop("Erro: vetor deve ser do tipo numérico")
  }
  return(mean(x))
}
calcular_media(1:4)
```

```{r eval=F}
calcular_media <- function(x) {
  if (length(x) == 0) {
    stop("Erro: O vetor está vazio.")
  }
  if (is.numeric(x) == F) {
    stop("Erro: vetor deve ser do tipo numérico")
  }
  return(mean(x))
}
calcular_media(c(1,2,3,"l"))
# Error in calcular_media(c(1, 2, 3, "l")) : 
#  Erro: vetor deve ser do tipo numérico
```

## Aviso (Warning Condition):

-   A função **`warning()`** é usada para sinalizar um aviso. Um aviso não interrompe a execução do código, mas alerta o usuário sobre algo que pode ser problemático.

```{r}
calcular_raiz_quadrada <- function(x) {
  if (any(x < 0)) {
    warning("Alguns valores são negativos. A raiz quadrada de números negativos será tratada como NaN.")
  }
  return(sqrt(x))
}

# Exemplo de uso
resultado <- calcular_raiz_quadrada(c(4, -9, 16))
print(resultado)

```

## Mensagem Informativa (Message Condition):

-   A função **`message()`** é usada para sinalizar mensagens informativas. Essas mensagens são úteis para fornecer informações adicionais durante a execução do código.

```{r}
calcular_cubo <- function(x) {
  message("Calculando o cubo dos valores.")
  return(x^3)
}

# Exemplo de uso
resultado <- calcular_cubo(c(2, 3, 4))
print(resultado)
```

## Ignorando as condições

-   Ao lidar com condições em R, você pode usar as funções **`try()`**, **`suppressWarnings()`**, e **`suppressMessages()`** para controlar o tratamento de erros, avisos e mensagens.

### **`try()`**

-   A função **`try()`** é usada para avaliar expressões e manipular erros sem interromper a execução do código. Ela retorna um objeto que você pode verificar usando **`inherits()`** para determinar se ocorreu um erro.

```{r}
x = c()
mean(x)
resultado <- try(mean(), silent = TRUE)
resultado
if (inherits(resultado, "try-error")) { # verifica se o objeto resultado é da classe "try-error
    cat("Erro: Ocorreu um problema ao calcular a média.\n")}
```

### `suppressWarnings()` para Suprimir Avisos:

-   A função **`suppressWarnings()`** é usada para executar uma expressão e suprimir os avisos que ela pode gerar.

```{r}
x = c()
mean(x)
suppressWarnings(mean(x))
```

### **`suppressMessages()`** para Suprimir Mensagens:

-   A função **`suppressMessages()`** é usada para executar uma expressão e suprimir as mensagens informativas que ela pode gerar.

```{r}
calcular_cubo <- function(x) {
  message("Calculando o cubo dos valores.")
  return(x^3)
}

# Exemplo de uso
resultado <- suppressMessages(calcular_cubo(c(2, 3, 4)))
resultado
```

# Referências

-   [[Advanced R]{.underline}](https://adv-r.hadley.nz/index.html)

-   [[R for Data Science]{.underline}](https://r4ds.had.co.nz/index.html)

-   [Hands-On Programming with R](https://web.itu.edu.tr/~tokerem/Hands-On_R.pdf)
