---
title: |
  <center> Universidade Federal do Amazonas </center>
  <center> Departamento de Estatística </center>
  
subtitle: |  
  <center> Curso: Introdução à Ciência de Dados </center>
  <center> Professor: Leonardo Nascimento </center>
  <center> 14/12/2023
  <center> Versão 1.1 </center>
output: 
  html_vignette:
    toc: true
    toc_depth: 3
    number_sections: true

vignette: >
  %\VignetteIndexEntry{}
  %\VignetteEngine{knitr::rmarkdown}
  %\VignetteEncoding{UTF-8}
---

<!-- ```{r, echo=FALSE} -->

<!-- htmltools::img(src = knitr::image_uri("C:/Users/Leonardo_Nascimento/Documents/GitHub/Introducao_Ciencias_de_Dados/Cadernos/Figuras/DE.jpg"),  -->

<!--                alt = 'logo',  -->

<!--                 width = 180, height = 180, -->

<!--                style = 'position:absolute; top:10px; right:400px; padding:10px;') -->

<!-- ``` -->

<!-- ```{r, echo=FALSE} -->

<!-- htmltools::img(src = knitr::image_uri("C:/Users/Leonardo_Nascimento/Documents/GitHub/Introducao_Ciencias_de_Dados/Cadernos/Figuras/ufam.png"),  -->

<!--                alt = 'logo',  -->

<!--                width = 180, height = 180, -->

<!--                style = 'position:absolute; top:10px; left:400px; padding:10px; "margin: -100px;') -->

<!-- ``` -->

```{css, echo=FALSE}
.watch-out {
  border: 3px solid gray;
  font-weight: bold;
}

```

```{r setup, include = FALSE}
knitr::opts_chunk$set(
  collapse = TRUE,
  comment  = "#>",
  class.source = "watch-out",
  fig.height = 3, 
  fig.width = 3, 
  fig.align = "center"
)
```

# Controle de Fluxo

-   O controle de fluxo em R refere-se à capacidade de direcionar a execução do código com base em condições específicas.

-   Existem várias estruturas de controle de fluxo em R que permitem que você tome decisões, repita operações e controle o fluxo de execução do seu programa:

-   `if`, `else` `if`, `for,` `while`, `repeat` e `switch`.

## if, else e else if

-   `if` é usado para executar um bloco de código se uma condição for verdadeira.

-   O `else` funciona como uma extensão do `if`, apresenta outra alternativa para o caso do teste executado em `if` seja falso.

```{r eval=F}
if (condition) true_action
```

```{r eval=F}
if (condition) true_action else false_action
```

-   If `condition` is `TRUE`, `true_action` é avaliada;

-   if `condition` is `FALSE`, a opção `false_action` é avaliada.

```{r}
x = "Leonardo"
if(class(x)=="character"){
  cat(" O objeto x=",x,"é da classe character",sep=" ")
}
```

```{r}
x = 1

if(class(x)=="character"){
  paste(" O objeto x=",x,"é da classe character",sep=" ")
} else{
  paste(" O objeto x=",x,"não é da classe character",sep=" ")
}
```

```{r}
x = 70
 if (x >= 90 & x <= 100) {
    "A"
  } else if (x >= 80 & x < 90) {
    "B"
  } else {
    "C"
  }
```

```{r}
x = 80
 if (x >= 100 | x <= 70) {
    "Extremo"
  } else {
    "Não é extremo"
  } 
```

```{r}
x = 1:10
ifelse(x %% 2 == 0, "par", "ímpar")
```

## for

-   Utilizado para iterar sobre uma sequência de elementos.

```{r eval=F}
for (variavel in sequencia) {
  # código a ser executado em cada iteração
}
```

-   Ao executar este código, você verá a saída que mostra os quadrados dos números de 1 a 5.

```{r}
for (i in 1:5) {
  quadrado <- i^2
  cat("O quadrado de", i, "é", quadrado, "\n")
}
```

-   Ao executar este código, você obterá a saída mostrando a soma dos primeiros 10 números naturais.

```{r}
soma <- 0
for (i in 1:10) {
  soma <- soma + i
}
cat("A soma dos primeiros 10 números naturais é:", soma, "\n")

cumsum(1:10) # forma alternativa
```

```{r}
n = 10 # linhas
m=3 # colunas
matrix_normal = matrix(0,nrow = n,ncol = m) # criando a matriz

set.seed(2) # gerar sempre as mesmas amostras
for(k in 1:m){
  x = rnorm(n,mean = 0,sd = 1) # gerando amostra da distribuição normal
  matrix_normal[,k] <- x # guardando a amostra gerada na coluna
}
matrix_normal

# forma alternativa
set.seed(2)
replicate(m,rnorm(n,mean = 0,sd = 1))
```

Utilizando dois `for`

```{r}
# Criar uma matriz 3x3
matriz <- matrix(0, nrow = 3, ncol = 3)

# Preencher a matriz com números sequenciais usando um loop for
contador <- 1

for (i in 1:3) {
  for (j in 1:3) { # fixa o i e varia o j
    matriz[i, j] <- contador 
    contador <- contador + 1
  }
}

print(matriz)

```

## while

-   Também é utilizado para iterar sobre uma sequência de elementos.

```{r eval=F}
while (condition) {
  # código executado enquanto a condição for verdade 
}
```

-   O código a seguir irá imprimir o valor de `i` enquanto este objeto for menor que 5.

-   Quando a condição não for mais respeitada, o processo será interrompido.

```{r}
i = 0
while(i<5){
  cat(i,"é menor que 5","\n")
  i = i+1
}
```

-   Lançamento de um dado até que um determinado número seja obtido.

```{r}
numero_escolhido <- 6
resultado_dado = 1
while (resultado_dado!=numero_escolhido) {
  resultado_dado = sample(1:6,1,replace = T,prob = NULL) # sorteando número de 1 a 6
  cat("Número do dado é",resultado_dado,"\n")
}
```

## repeat

-   A ideia é repetir um loop e parar quando a condição for satisfeita, para isso será utiliza a função `break`

```{r eval=F}
repeat {
  # código será executado repetidamente 
  if (condition) {
    break  # se a condição for satisfeita, para a repetição 
  }
}
```

-   Rode esse código no seu computador

-   O programa irá gerar um número e o usuário vai ficar tentanto acertar o número gerado

```{r eval =F}
# Gera um número aleatório entre 1 e 10
numero_correto <- sample(1:10, 1,replace = T)

# Inicializa a variável para armazenar a tentativa do usuário
tentativa_usuario <- NULL

# Use um loop repeat para continuar o jogo até que o número correto seja adivinhado
repeat {
  # Solicita que o usuário insira uma tentativa
  tentativa_usuario <- as.integer(readline("Tente adivinhar o número (entre 1 e 10): "))
  
  # Verifica se a tentativa do usuário é correta
  if (tentativa_usuario == numero_correto) {
    cat("Parabéns! Você adivinhou corretamente.\n")
    break  # Sai do loop quando adivinha corretamente
  } else {
    cat("Tente novamente. Dica: ", ifelse(tentativa_usuario < numero_correto, "Tente um número maior.", "Tente um número menor."), "\n")
  }
}
```

-   Rode esse código no seu computador

-   Avaliar como o tamanho da amostra afeta a média amostral

```{r eval = F}

media = 30
desvio_padrao = 5
erro = 10^(-3) # escolha com cuidado, pode travar o computador
n = 1 # tamanho da amostra inicial
crescimento_do_n = 3 # se a condição não for satisfeita, o n anterior será multiplicado por 3
# escolha com cuidado, pode travar o computador

repeat{
  x = rnorm(n,mean = media,sd = desvio_padrao) # gerando amostra
  media_x = mean(x) # média da amostra
  
  if(abs(media_x-media)<erro){
    cat("n=",n,"media_x"=",media_x=",media_x,"\n")
    break
  }else{
    n = n*crescimento_do_n
     cat("n=",n,"media_x"=",media_x",media_x,"\n")
  }
}
```

## switch

-   A função **`switch`** uma construção condicional que permite escolher um valor com base na correspondência de casos.

-   Ela é frequentemente utilizada quando você tem várias opções e deseja realizar diferentes ações dependendo do valor de uma expressão.

-   É útil quando você tem uma série de casos possíveis e deseja evitar a aninhamento excessivo de instruções **`if-else`**.

-   Torna o código mais limpo e legível, especialmente em situações em que há muitas opções possíveis.

-   Esse exemplo faz uma correspondência entre o número e o dia da semana

```{r}
numero = 1
dia <- switch(numero,
                "1"="Domingo",
                "2"="Segunda-feira",
                "3"="Terça-feira",
                "4"="Quarta-feira",
                "5"="Quinta-feira",
                "6"="Sexta-feira",
                "7"="Sábado"
               )
cat("O dia correspondente ao número", numero, "é", dia, "\n")
```

-   Esse exemplo faz uma correspondência entre o número percentual (character) e o número decimal (numeric)

```{r}
PROP = "25%"
prop <- switch (PROP,
    "25%" = 0.25,
    "50%" = 0.5,
    "75%" = 0.75
  )
prop
```

# Funções

-   Funções são blocos de código que podem ser chamados para realizar uma tarefa específica

-   Elas facilitam a organização do código, promovem a reutilização e tornam o código mais organizados.

-   Dica: você deve considerar escrever uma função sempre que copiar e colar um bloco de código mais de duas vezes

-   Para definir uma função em R, você usa a palavra-chave **`function`** seguida pelos **parâmetros/argumentos** da função e o **corpo da função**

```{r eval = F}
name <- function(arguments) {
  body
  return(objeto que guarda o resultado final)
}
```

-   $f(x) = 2x$

```{r}
f_x = function(x){
  f_x = 2*x
  return(f_x)
}

x = c(1,2,3,4)
y = f_x(x)
plot(x,y)
```

-   Média de um vetor numérico

```{r}
media = function(x){
  media_x = sum(x)/length(x)
  return(media_x)
}
y = sample(1:100,20,replace=T)
media(y)
```

-   Função para fazer uma correspondência entre o número e o dia da semana

```{r}
dia_semana <- function(numero_dia) {
  dia <- switch(
    numero_dia,
    "1" = "Domingo",
    "2" = "Segunda-feira",
    "3" = "Terça-feira",
    "4" = "Quarta-feira",
    "5" = "Quinta-feira",
    "6" = "Sexta-feira",
    "7" = "Sábado"
  )
  return(cat("O dia correspondente ao número", numero_dia, "é", dia, "\n"))
}
dia_semana(2)
```

# Referências

-   [[Advanced R]{.underline}](https://adv-r.hadley.nz/index.html)

-   [[R for Data Science]{.underline}](https://r4ds.had.co.nz/index.html)

-   [Hands-On Programming with R](https://web.itu.edu.tr/~tokerem/Hands-On_R.pdf)
