---
title: |
  <center> Universidade Federal do Amazonas </center>
  <center> Departamento de Estatística </center>
  
subtitle: |  
  <center> Curso: Introdução à Ciência de Dados </center>
  <center> Professor: Leonardo Nascimento </center>
  <center> 04/01/2024
  <center> Versão 1.0 </center>
output: 
  html_vignette:
    toc: true
    toc_depth: 3
    number_sections: true

vignette: >
  %\VignetteIndexEntry{}
  %\VignetteEngine{knitr::rmarkdown}
  %\VignetteEncoding{UTF-8}
---

<!-- ```{r, echo=FALSE} -->

<!-- htmltools::img(src = knitr::image_uri("C:/Users/Leonardo_Nascimento/Documents/GitHub/Introducao_Ciencias_de_Dados/Cadernos/Figuras/DE.jpg"), -->

<!--                alt = 'logo', -->

<!--                 width = 180, height = 180, -->

<!--                style = 'position:absolute; top:10px; right:400px; padding:10px;') -->

<!-- ``` -->

<!-- ```{r, echo=FALSE} -->

<!-- htmltools::img(src = knitr::image_uri("C:/Users/Leonardo_Nascimento/Documents/GitHub/Introducao_Ciencias_de_Dados/Cadernos/Figuras/ufam.png"), -->

<!--                alt = 'logo', -->

<!--                width = 180, height = 180, -->

<!--                style = 'position:absolute; top:10px; left:400px; padding:10px; "margin: -100px;') -->

<!-- ``` -->

<!-- ```{css, echo=FALSE} -->

<!-- .watch-out { -->

<!--   border: 3px solid gray; -->

<!--   font-weight: bold; -->

<!-- } -->

<!-- ``` -->

<!-- ```{r setup, include = FALSE} -->

<!-- knitr::opts_chunk$set( -->

<!--   collapse = TRUE, -->

<!--   comment  = "#>", -->

<!--   class.source = "watch-out", -->

<!--   fig.height = 3,  -->

<!--   fig.width = 3,  -->

<!--   fig.align = "center" -->

<!-- ) -->

<!-- ``` -->

# Programação orientada a objetos

-   Considere o seguinte exemplo:

```{r}
diamonds <- ggplot2::diamonds
class(diamonds$carat)
class(diamonds$cut)
summary(diamonds$carat)
summary(diamonds$cut)
```

-   Note que **`summary()`**pode produzir diferentes resultados para variáveis ​​numéricas e fatoriais.

-   Você poderia imaginar [`summary()`](https://rdrr.io/r/base/summary.html)uma série de instruções if-else, mas isso significaria que apenas o autor original poderia adicionar novas implementações.

-   A principal razão para usar OOP é **o polimorfismo** (literalmente: muitas formas). Polimorfismo significa que um desenvolvedor pode considerar a interface de uma função separadamente de sua implementação, possibilitando usar a mesma forma de função para diferentes tipos de entrada

-   Um sistema OOP possibilita que qualquer desenvolvedor estenda a **interface** com implementações para novos tipos de entrada/classes.

-   Portanto, **classe** define o tipo de objeto e os **métodos** descrevem o que esse objeto pode *fazer, ou seja, é uma implementação para uma classe específica.*

-   Existem dois paradigmas principais de programação orientada a objetos que diferem na forma como métodos e classes estão relacionados: encapsulados e funcionais:

-   Na OOP **encapsulada** , os métodos pertencem a objetos ou classes, e as chamadas de método normalmente se parecem com `object.method(arg1, arg2)`

-   Na OOP **funcional** , os métodos pertencem a funções **genéricas** e as chamadas de método parecem chamadas de função comuns: `generic(object, arg2, arg3)`.

-   Exemplo no python:

```{python eval=F}

# Definição da classe 'Pessoa'
class Pessoa:
    # Método de inicialização
    def __init__(self, nome, idade):
        self.nome = nome
        self.idade = idade
    
    # Método para apresentar a pessoa
    def apresentar(self):
        print(f"Olá, eu sou {self.nome} e tenho {self.idade} anos.")

# Instanciando objetos da classe 'Pessoa'
pessoa1 = Pessoa("João", 30)
pessoa2 = Pessoa("Maria", 25)

# Chamando o método 'apresentar' para cada objeto
pessoa1.apresentar()
pessoa2.apresentar()

```

-   Exemplo no R

```{r}
# Definição da classe'Pessoa'
pessoa <- list(nome = "Leo", idade = "30")
class(pessoa)
print(pessoa)
```

```{r}
# Método genérico
class(pessoa) <-"Pessoa"
print.Pessoa <- function(x) { # a função genérica é o print
  cat("Nome:", x$nome, "\n")
  cat("Idade:", x$idade, "\n")
}
print(pessoa)
```

-   Existem vários sistemas OOP para escolher. Aqui vamos considerar os sistemas S3 e S4.

-   S3 e S4 usam função genérica OOP que é bastante diferente da OOP encapsulada usada pela maioria das linguagens populares atualmente

## S3

-   O S3 permite que suas funções retornem resultados avançados com exibição amigável e componentes internos fáceis de programar. S3 é usado em toda a base R

-   A função de um genérico S3 é encontrar a implementação específica para uma classe

-   O envio do método é realizado por [`UseMethod()`](https://rdrr.io/r/base/UseMethod.html), que todo genérico chama

-   UseMethod()recebe dois argumentos: o nome da função genérica (obrigatório) e o argumento a ser usado para envio do método (opcional). 

```{r}
# Definição da função genérica 'foo'
minha_funcao_generica <- function(x) {
  # Chamando useMethod para despachar para métodos específicos
  UseMethod("minha_funcao_generica")
}

# Definição de métodos específicos para diferentes classes
minha_funcao_generica.default <- function(x) {
  print("Método padrão chamado")
}

minha_funcao_generica.integer <- function(x) {
  print("Método para números inteiros chamado")
}

minha_funcao_generica.character <- function(x) {
  print("Método para caracteres chamado")
}

# Testando a função genérica com diferentes tipos de argumentos
minha_funcao_generica(5)       # Chamará minha_funcao_generica.integer
minha_funcao_generica("Hello") # Chamará minha_funcao_generica.character
minha_funcao_generica(TRUE)    # Chamará minha_funcao_generica.default

```

## S4

-   S4 fornece uma abordagem formal para OOP funcional. As ideias subjacentes são semelhantes às do S3 , mas a implementação é muito mais rigorosa e faz uso de funções especializadas para criação de classes ( [`setClass()`](https://rdrr.io/r/methods/setClass.html)), genéricos ( [`setGeneric()`](https://rdrr.io/r/methods/setGeneric.html)) e métodos ( [`setMethod()`](https://rdrr.io/r/methods/setMethod.html))

```{r}
setClass("Person", 
  slots = c(
    name = "character", 
    age = "numeric"
  )
)
```

-   Uma vez definida a classe, você pode construir novos objetos a partir dela chamando [`new()`](https://rdrr.io/r/methods/new.html)com o nome da classe e um valor para cada slot:

```{r}
leo <- new("Person", name = "Leo Nascimento", age = 32)
leo@name
```

-   Aqui criaremos genéricos com [`setGeneric()`](https://rdrr.io/r/methods/setGeneric.html):

```{r}
setGeneric("idade", function(x) standardGeneric("idade"))
```

-   E então definindo métodos com [`setMethod()`](https://rdrr.io/r/methods/setMethod.html):

```{r}
setMethod("idade", "Person", function(x) x@age)
idade(leo)
```

-   Definição de métodos específicos para diferentes classes

```{r}
setClass("Animal", 
  slots = c(
    name = "character", 
    age = "numeric"
  )
)
setMethod("idade", "Animal", function(x) cat("A idade é",x@age))
leao = new("Animal",name = "leão",age = 25)
idade(leao)
```

-   [[Advanced R]{.underline}](https://adv-r.hadley.nz/index.html)

-   [[R for Data Science]{.underline}](https://r4ds.had.co.nz/index.html)

-   [Hands-On Programming with R](https://web.itu.edu.tr/~tokerem/Hands-On_R.pdf)
