---
title: |
  <center> Universidade Federal do Amazonas </center>
  <center> Departamento de Estatística </center>
  
subtitle: |  
  <center> Curso: Introdução à Ciência de Dados </center>
  <center> Professor: Leonardo Nascimento </center>
  <center> 04/01/2024
  <center> Versão 1.0 </center>
output: 
  html_vignette:
    toc: true
    toc_depth: 3
    number_sections: true

vignette: >
  %\VignetteIndexEntry{}
  %\VignetteEngine{knitr::rmarkdown}
  %\VignetteEncoding{UTF-8}
---

<!-- ```{r, echo=FALSE} -->

<!-- htmltools::img(src = knitr::image_uri("C:/Users/Leonardo_Nascimento/Documents/GitHub/Introducao_Ciencias_de_Dados/Cadernos/Figuras/DE.jpg"), -->

<!--                alt = 'logo', -->

<!--                 width = 180, height = 180, -->

<!--                style = 'position:absolute; top:10px; right:400px; padding:10px;') -->

<!-- ``` -->

<!-- ```{r, echo=FALSE} -->

<!-- htmltools::img(src = knitr::image_uri("C:/Users/Leonardo_Nascimento/Documents/GitHub/Introducao_Ciencias_de_Dados/Cadernos/Figuras/ufam.png"), -->

<!--                alt = 'logo', -->

<!--                width = 180, height = 180, -->

<!--                style = 'position:absolute; top:10px; left:400px; padding:10px; "margin: -100px;') -->

<!-- ``` -->

<!-- ```{css, echo=FALSE} -->

<!-- .watch-out { -->

<!--   border: 3px solid gray; -->

<!--   font-weight: bold; -->

<!-- } -->

<!-- ``` -->

<!-- ```{r setup, include = FALSE} -->

<!-- knitr::opts_chunk$set( -->

<!--   collapse = TRUE, -->

<!--   comment  = "#>", -->

<!--   class.source = "watch-out", -->

<!--   fig.height = 3,  -->

<!--   fig.width = 3,  -->

<!--   fig.align = "center" -->

<!-- ) -->

<!-- ``` -->

# Condições

-   Continuação da [Aula_19/12/2023](https://rpubs.com/leonardobfn/Aula_19-12-2023)

## Função `tryCatch`

-   A função **`tryCatch`** é uma permite lidar com exceções (erros) de forma mais controlada.

-   Frequentemente usada para envolver blocos de código nos quais você espera que ocorram erros, e você pode especificar ações a serem tomadas em caso de erro.

-   É uma versão mais flexível da função `try`

```{r eval=F}
tryCatch(
    expr = {
        # Your code...
        # goes here...
        # ...
    },
    error = function(e){ 
        # (Optional)
        # Do this if an error is caught...
    },
    warning = function(w){
        # (Optional)
        # Do this if a warning is caught...
    },
    finally = {
        # (Optional)
        # Do this at the end before quitting the tryCatch structure...
    }
)

ou 

tryCatch(
    expr = {
        # Your code...
        # goes here...
        # ...
    },
    error = { 
        # (Optional)
        # Do this if an error is caught...
    },
    warning = {
        # (Optional)
        # Do this if a warning is caught...
    },
    finally = {
        # (Optional)
        # Do this at the end before quitting the tryCatch structure...
    }
)
```

-   Argumentos

    -   **expr**: [Obrigatório] Código(s) R a ser(em) avaliado(s)

    -   **error**: [Opcional] O que deve ser executado se ocorrer um erro durante a avaliação dos códigos em expr

    -   **warning**: [Opcional] O que deve ser executado se um aviso ocorrer durante a avaliação dos códigos em expr

    -   **finally**: [Opcional] O que deve ser executado imediatamente antes de encerrar a chamada tryCatch, independentemente de expr ter sido executado com sucesso, com um erro ou com um aviso

```{r}
log_resul = function(x, ...) {
  result = tryCatch(
    expr = {
      return(log(x, ...))
    },
    error = function(e) {
      cat("Ocorreu o seguinte erro:", conditionMessage(e), "\n")
    },
    warning = function(w) {
      cat("Ocorreu o seguinte aviso:", conditionMessage(w), "\n")
    },
    finally = {
      cat("Operação concluída.\n")
    }
  )
}
log_resul(3)
log_resul(-3)
log_resul(NULL)
```

<https://cran.r-project.org/web/packages/tryCatchLog/vignettes/tryCatchLog-intro.html>

# Environments

# Referências

-   [[Advanced R]{.underline}](https://adv-r.hadley.nz/index.html)

-   [[R for Data Science]{.underline}](https://r4ds.had.co.nz/index.html)

-   [Hands-On Programming with R](https://web.itu.edu.tr/~tokerem/Hands-On_R.pdf)
